臺灣高等法院刑事判決　　　　　　　　94年度上易字第1062號
上　訴　人　臺灣士林地方法院檢察署檢察官
被　　　告　乙○○
上列上訴人因被告公共危險案件，不服臺灣士林地方法院94年度
訴字第179號，中華民國94年5月12日第一審判決（起訴案號：臺
灣士林地方法院檢察署94年度偵字第1642號），提起上訴，本院
判決如下：
    主  文
上訴駁回。
乙○○緩刑參年。
    事  實
一、乙○○因感情遭挫，欲以吸瓦斯之方式自殺尋短，乃先於民
    國93年11月21日10時許，前往臺北市士林區○○○路○ 段9
    8 號之瓦斯行以新臺幣900 餘元，購得填充液化石油氣之小
    型瓦斯桶後，即攜回其位於臺北市士林區○○○路○ 段256
    號4 樓409 室之租屋處，於當日12時30分許，緊閉門窗，開
    啟瓦斯桶，使屋內瀰漫液化石油氣。乙○○於此時本應注意
    禁絕火源，以防止外洩之液化石油氣一遇火源產生氣爆之危
    險，而依當時情形並非不能注意，竟疏未注意，於靜躺床上
    等待死去時，因覺寒冷，起身關閉運轉中之電風扇產生電火
    花後，瞬間引發氣爆，致炸燬臺北市士林區○○○路○ 段25
    6 號4 樓之現供人使用住宅。
二、案經臺北市政府警察局士林分局報請臺灣士林地方法院檢察
    署檢察官偵查起訴。
    理  由
一、上揭事實業據被告乙○○於警詢、偵查、原審及本院審理時
    坦承不諱（移偵卷第2至3頁、偵字第1642號第10至11頁、原
    審卷第8至10頁），核與被害人甲○○、丁○○及丙○○於
    警詢中及偵查時指述之情節相符（移偵卷第4至7、8至11頁
    、偵卷第1642號第11頁），復有臺北市政府消防局93年12月
    17 日北市消調字第09334339500號函及火災原因調查報告各
    一份在卷可稽（移偵卷第37至82頁），足徵被告之自白與事
    實相符。又被告漏逸液化石油氣時，原應注意防止發生爆炸
    ，而依當時狀況並非不能注意，竟疏未注意因而肇事，其顯
    有過失，且被告之過失行為與發生氣爆間，具有相當因果關
    係，堪認被告之自白與事實相符。綜上，被告事證明確，犯
    行堪以認定。
二、按當今房屋，無論為大廈或公寓式，屬整體建築，自己與他
    人擁有之住宅，就公共安全言，具有不可分性，與昔日房屋
    之獨棟式建築，不能相提並論。故在自己使用之住宅內放火
    ，實與對整棟公寓或大廈放火無異，自仍應依第173 條第1
    項論處，最高法院81年度臺上字第2734號判決意旨可資參照
    。又刑法第173 條第1 項所謂放火燒燬現供人使用之住宅，
    必須房屋構成之重要部分已燒燬，如僅房屋內之傢俱、物件
    燒燬，房屋本身尚未達喪失其效用之程度，即不能依該條項
    論罪，最高法院79年度臺上字第2656號判決亦可資參照。被
    告乙○○雖僅於其所租用之房屋內放火，但其所居住之房屋
    乃係公寓式集合住宅，左鄰右舍均有人居住，業據被告供明
    在卷，且有現場照片可稽，自仍屬現供人使用之住宅無異。
    另參諸案發現場相片，臺北市士林區○○○路○ 段256 號4
    樓多間出租套房之磚牆、鐵窗、天花板、玻璃等屋內諸多陳
    設均已破損毀壞，現場殘破不堪，足認上開住宅之重要部分
    及主要效用，已因氣爆而達炸燬程度。是核被告係因疏忽引
    爆天然瓦斯而炸燬供人使用之住宅之行為，係犯刑法第176
    條之過失以煤氣炸燬現供人使用之住宅罪，而應依同法第17
    3條第2項處斷。原審以被告罪證明確，援引刑法第176條、
    第173條第2項、第41條第1項前段，並審酌被告前並無任何
    前科紀錄，有臺灣高等法院被告全國前案紀錄表在卷可稽，
    本次乃係因感情不順意欲自殺，一時不慎肇致本件災害，其
    因為此次氣爆，亦造成自己身體二至三度不等之嚴重灼傷，
    犯後業已坦承犯行，深表悔悟，雖仍未與被害人即屋主達成
    民事和解，然其仍表示願意盡力籌錢賠償20萬元，且其尚年
    輕收入微薄，泰半係因損失過鉅無力賠償以致無從與被害人
    達成和解，然其本件氣爆之行為，造成他人財物損失甚鉅，
    對於居家安全及人身安全之影響程度非淺，且引燃氣爆過失
    程度甚高，及其犯罪時所受之刺激、品性、生活狀況、智識
    程度等一切情狀，量處如有期徒刑6月，並諭知易科罰金之
    折算標準，冀被告未來能時時作好自我情緒管理，切勿再因
    細故引發輕生念頭，進而造成他人不幸，亦希望藉為其他有
    輕生念頭者戒。認事用法，均無違誤，量刑亦屬妥適。檢察
    官循告訴人請求上訴意旨雖略以：被告攜帶瓦斯桶至租賃處
    所漏逸自殺，致不慎引發氣爆，無視他人生命財產安全，蓄
    意傷人，指摘原審量刑過輕云云。惟被告並非故意犯罪，已
    於事實及理由欄敘明，而被告原審判決後亦與告訴人達成民
    事和解，同意賠償告訴人新臺幣 (下同)600,000 元，有和
    解筆錄影本一件可稽，除和解時已支付4，000元，且於和解
    約定94年8月15日支付第1期款200,000元之前，於94年8月2
    日本院審理期日當庭交付告訴人200,000元，而刑法第176條
    、173條第2項法定最重本刑為1年，原審量處6月屬中度刑，
    本案復未有人員傷亡情形，要無上訴意旨所述蓄意傷人情事
    ，原審量刑尚無輕縱可言，上訴意旨執此指摘原審判決不當
    ，為無理由，自應予駁回。又查被告未曾受有期徒刑以上刑
    之宣告，有本院被告全國前案紀錄表足憑，其因情傷所困為
    不智之舉，致罹刑典，犯後積極與告訴人洽商並賠償部分損
    害，告訴人於本院審理時，亦表示原恕之意，信其經此次刑
    之宣告，應知惕勉而無再犯之虞，本院認其所宣告之刑，以
    暫不執行為適當，爰併宣告緩刑3年，用啟自新。
據上論斷，應依刑事訴訟法第368條，刑法第74條第1款，判決如
主文。
本案經檢察官郭弘佑到庭執行職務。
中　　華　　民　　國　　94　　年　　8　　月　　16　　日
　　　　　　　　　刑事第三庭審判長法　官  楊照男
 　　　　　　　　　　　　　　　   法　官  王詠寰
 　　　　　 　 　　　　　　　　 　法　官  江振義
以上正本證明與原本無異
不得上訴
                                  書記官  劉文美
中　　華　　民　　國　　94　　年　　8　　月　　18　　日
附錄：本案論罪科刑法條全文
中華民國刑法第173條：
 (放火或失火燒燬現住建築物及交通工具罪)
放火燒燬現供人使用之住宅或現有人所在之建築物、礦坑、火車
、電車或其他供水、陸、空公眾運輸之舟、車、航空機者，處無
期徒刑或七年以上有期徒刑。
失火燒燬前項之物者，處一年以下有期徒刑、拘役或五百元以下
罰金。
第 1 項之未遂犯罰之。
預備犯第1項之罪者，處一年以下有期徒刑、拘役或三百元以下
罰金。
中華民國刑法第176條：
 (準放火罪)
故意或因過失，以火藥、蒸氣、電氣、煤氣或其他爆裂物，炸燬
前三條之物者，準用各該條放火、失火之規定。
